臺灣宜蘭地方法院刑事判決
110年度交易字第297號
公  訴  人  臺灣宜蘭地方檢察署檢察官
被      告  陳定蔚


上列被告因過失傷害案件，經檢察官提起公訴（110年度偵字第5
223號），本院判決如下：
    主  文
陳定蔚因過失傷害人，處有期徒刑參月，如易科罰金，以新臺幣
壹仟元折算壹日。
    事  實
陳定蔚於民國110年2月9日中午，駕駛車牌號碼000-0000號自小
  客車，沿宜蘭縣宜蘭市東港陸橋由東往西方向行駛，於當日中
  午12時30分許，行經東港陸橋上燈桿編號6260處，本應注意車
  前狀況，並隨時採取必要之安全措施，而當時為雨天、有日間
  自然光線，該處為濕潤、無缺陷、無障礙物、視距良好之柏油
  路面，陳定蔚之意識清楚，所駕車輛機件正常，即無不能注意
  之情事，竟疏未注意貿然行駛，致追撞在其前同向前方由徐美
  子所駕駛之車牌號碼00-0000號自小客車，徐美子之自小客車
  遭撞擊後，再推撞同向前方由王秋蓉所駕駛之車牌號碼000-00
  00號自小客車及吳文益所駕駛之車牌號碼000-0000號自小客車
  ，致徐美子受有頸椎第5、6節創傷性椎間盤破裂併脊髓壓迫損
  傷、第1頸椎閉鎖性骨折等傷害。嗣警方據報前往現場處理，
  於尚未知悉肇事人前，陳定蔚在場主動表明肇事人身分，而不
  逃避裁判。
案經徐美子訴由宜蘭縣政府警察局宜蘭分局報告臺灣宜蘭地方
  檢察署檢察官偵查起訴。。
    理  由
按被告以外之人於審判外之言詞或書面陳述，除法律有規定者
  外，不得作為證據。被告以外之人於審判外之陳述，雖不符同
  法第159條之1至第159條之4之規定，而經當事人於審判程序同
  意作為證據，法院審酌該言詞陳述或書面陳述作成時之情況，
  認為適當者，亦得為證據；當事人、代理人或辯護人於法院調
  查證據時，知有第159條第1項不得為證據之情形，而未於言詞
  辯論終結前聲明異議者，視為有前項之同意，刑事訴訟法第15
  9條第1項、第159條之5第1項、第2項分別定有明文。本判決下
  列所引用被告陳定蔚以外之人於審判外之陳述，檢察官、被告
  在本院審理時均未爭執證據能力，且迄於言詞辯論終結前均未
  聲明異議，復經本院審酌前開陳述作成時之情況，並無違法不
  當情事，因認具證據能力。又本案認定事實之其餘非供述證據
  ，並無證據證明係公務員違背法定程序所取得，依同法第158
  條之4反面解釋，亦均有證據能力，核先敘明。
認定事實所憑之證據及理由：
㈠前揭犯罪事實，業據被告於警詢、偵查及本院審理時均坦承不
  諱（警卷第2至6頁、偵卷第6至7頁、交易卷第44、62、86頁）
  ，核與告訴人徐美子於警詢及偵查中之指訴情節大致相符（警
  卷第7至11頁、偵卷第6至7頁），並有診斷證明書、道路交通
  事故現場圖、道路交通事故調查報告表㈠㈡各1件、現場及車損
  相片29紙附卷可稽（警卷第12至15、第23至37頁），被告前開
  出於任意性之自白核與事實相符，得作為認定事實之依據。
㈡按汽車行駛時，駕駛人應注意車前狀況及兩車並行之間隔，並
  隨時採取必要之安全措施，道路交通安全規則第94條第3項定
  有明文，被告駕車自應注意上揭規定，而依附卷之交通事故調
  查報告表所載，本件肇事時地之路況良好，即肇事當時，被告
  並無不能注意之情事，竟疏未注意因而肇事，致告訴人受傷，
  其顯有過失，且被告之過失行為，與告訴人之受傷間，具有相
  當因果關係。
㈢本案起訴法條經到庭實行公訴之檢察官於110年12月21日本院審
  理時予以更正為犯刑法第284條後段之過失重傷害罪（交易卷
  第62頁），而認告訴人所受之上開傷害，已達刑法所定之重傷
  程度，惟：
⒈按刑法第10條第4 項規定：稱「重傷」者，係指①毀敗或嚴重減
  損一目或二目之視能。②毀敗或嚴重減損一耳或二耳之聽能。③
  毀敗或嚴重減損語能、味能或嗅能。④毀敗或嚴重減損一肢以
  上之機能。⑤毀敗或嚴重減損生殖之機能。⑥其他於身體或健康
  ，有重大不治或難治之傷害。所稱「毀敗」，係指刑法第10條
  第4 項第1 至5 款所示之器官或肢體機能受到重大傷害，完全
  而且永遠喪失其機能而言，故器官或肢體的機能若僅減衰，或
  僅一時喪失者，即非毀敗；至「嚴重減損」則指器官或肢體機
  能雖未完全喪失，但因器官或肢體嚴重受損，致其「機能嚴重
  減退者」而言；另第6 款則係泛指第1 至5 款重傷以外對於身
  體或健康具有不能治癒或難以治癒的重大傷害，始足當之。另
  按刑法上有關重傷害之認定，不論是刑法第10條第4 項前5 款
  的列舉規定，抑或同條項第6 款的概括規定，均應將「重大不
  治或難治」納入判斷標準，並應以法院審理時之傷勢情形作為
  判斷重傷害之基準時點（臺灣高等法院104 年度交上易字第28
  1 號判決意旨可供參考）。
⒉而查，經本院向陽明交通大學附設醫院函詢告訴人之傷勢情形
  ，經該院函覆稱：告訴人之傷勢，造成其上肢精細動作不靈活
  ，下肢步態協調受損，走路不穩，已復健數月，但目前仍屬未
  完全恢復之狀況，確有重大不治或難治之傷害等語，固有該院
  110年11月29日陽明交大附醫歷字第1100008372號函附之病患
  就醫摘要回覆單1件在卷可稽（交易卷第47至49頁），然觀之
  告訴人前開傷勢，係造成告訴人「上肢精細動作不靈活，下肢
  步態協調受損，走路不穩」，難認其視能、聽能、語能、味能
  、嗅能、1肢以上之機能或生殖機能有喪失其效用或其效用嚴
  重減損之程度，即應非屬刑法第10條第4項第1至5款所稱重傷
  害之情形；且告訴人嗣經至林口長庚紀念醫院手術治療，經該
  院函覆告訴人之傷勢情形稱：告訴人前因腕隧道症候群及頸椎
  椎間盤疾患分別於110年8月10日至8月13日、9月28日至9月30
  日住院，經手術治療後出院，依告訴人110年1月11日最近1次
  回診至急重症神經外科門診時之病情研判，其腕隧道症候群及
  頸椎椎間盤疾患之情形，如持續復健、治療應可再進步等語（
  見交易卷第69頁「長庚醫療財團法人林口長庚紀念醫院110年3
  月2日長庚院林字第1101251584號函」），是告訴人所受之傷
  勢，既非屬刑法第10條第4項各款有毀敗或嚴重減損何機能之
  情形，且尚在進步恢復中，其傷勢自難認係屬不能治癒或難以
  治癒之重大傷害，從而，公訴意旨認告訴人所受傷勢已達重傷
  之程度，而認被告涉犯刑法第284條後段之過失重傷害罪重嫌
  ，容有未洽。
㈢綜上所述，本件事證明確，被告犯行堪予認定，應依法論科。
論罪科刑：
㈠核被告所為，係犯刑法第284條前段之過失傷害罪。
㈡本案起訴法條經到庭實行公訴之檢察官於110年12月21日本院審
  理時予以更正被告係涉犯刑法第284條後段之過失重傷害罪，
  尚有未洽，已如前述，然其基本事實同一，本院自得變更起訴
  法條後予以審理。又本件原起訴法條為刑法第284條前段之過
  失傷害罪，嗣經公訴檢察官當庭變更為刑法第284條後段之過
  失重傷害罪，本院於公訴檢察官變更起訴法條後，雖未再告知
  法條變更為刑法284條前段之過失傷害罪，然上開變更後之罪
  名，與公訴檢察官所認之罪名相較，係法定刑度較輕之罪名，
  且被告於本院審理時，已就應成立過失傷害或過失重傷害之犯
  罪事實進行實質辯論，足認已充分保障被告訴訟上防禦權之行
  使，本院自得依審理之結果，依刑事訴訟法第300 條規定，予
  以變更應適用之法條。
㈢被告於肇事後，在未被有偵查犯罪職權之機關或公務員知悉前
  ，於警方前往現場處理時，當場承認為肇事人，而不逃避裁判
  ，有道路交通事故肇事人自首情形紀錄表1紙附卷足證（警卷
  第18頁），符合自首之規定，爰依刑法第62條前段規定減輕其
  刑。
㈣爰審酌被告駕車疏未注意上開情事，肇致本件交通事故，並致
  告訴人受有上揭傷害，所為誠有不該，然尚知坦認過失，且係
  因告訴人無調解之意願致無法與告訴人達成和解，兼衡其於本
  院審理時自陳其未婚無子，從事金融保險業，家中無人需其扶
  養及研究所畢業之智識程度等一切情狀，量處如主文所示之刑
  ，並諭知如易科罰金之折算標準。
據上論斷，應依刑事訴訟法第299 條第1項前段、第300條，刑法
第284條前段、第62條前段、第41條第1項前段，刑法施行法第1
之1第1項，判決如主文。
本案經檢察官梁光宗提起公訴，檢察官林禹宏到庭執行職務。
中　　華　　民　　國　　111 　年　　4 　　月　　19　　日
                  刑事第四庭  法  官  陳錦雯
以上正本證明與原本無異。
如不服本判決應於收受送達後二十日內向本院提出上訴書狀，並
應敘述具體理由；其未敘述上訴理由者，應於上訴期間屆滿後二
十日內向本院補提理由書(均須按他造當事人之人數附繕本)「切
勿逕送上級法院」。
                              書記官  陳建宇
中　　華　　民　　國　　111 　年　　4 　　月　　19　　日
附錄所犯法條：
中華民國刑法第284條
因過失傷害人者，處1年以下有期徒刑、拘役或10萬元以下罰金
；致重傷者，處3年以下有期徒刑、拘役或30萬元以下罰金。